【裁判字號】    96,易,5491
【裁判日期】    970227
【裁判案由】    詐欺
【裁判全文】
臺灣臺中地方法院刑事判決              96年度易字第5491號
公  訴  人  臺灣臺中地方法院檢察署檢察官
被      告  甲○○
上列被告因詐欺取財案件，經檢察官提起公訴（九十六年度偵字
第二一二六○號），本院判決如下：
    主    文
甲○○幫助共同意圖為自己不法之所有，以詐術使人將本人之物
交付，處有期徒刑伍月，如易科罰金，以新臺幣壹仟元折算壹日
，減為有期徒刑貳月又拾伍日，如易科罰金，以新臺幣壹仟元折
算壹日。
    犯罪事實
一、甲○○對於：一般人不自行申請行動電話門號使用，反向他
    人借用或收購行動電話門號使用，乃係欲利用所借用或收購
    之行動電話門號，充作詐欺取財工具之用之事實，應有所預
    知，仍基於幫助不特定之他人詐欺取財之不確定犯意，於民
    國九十五年十月二十日，在設於高雄市○○區○○路一九號
    之泛亞電信股份有限公司行動電話門號銷售據點，將其於該
    日甫向該公司申請租用之門號：0000000000號行
    動電話之SIM卡一枚，交付予呂淑絹（涉嫌詐欺部分，另由
    臺灣高雄地方法院檢察署以九十七年度偵字第三九一號偵查
    中），之後再由呂淑絹將之轉交付予由不詳姓名年籍之成年
    男女所共組之詐欺取財集團成員，充作共犯詐欺取財之用。
    甲○○即以此方式，幫助該詐欺取財集團成年成員共同基於
    詐欺取財之犯意聯絡，對乙○○以下列方式，詐欺取得下列
    財物：乙○○於九十五年十月三十一日上午某時，接獲詐欺
    取財集團成年成員以甲○○所申租之上開行動電話門號來電
    ，告知伊因在南部，有人盜用伊之國民身分證購買汽車，致
    伊銀行存款將會遭凍結，要伊速將銀行存款匯至另一安全帳
    戶內，才不會遭到凍結，致使乙○○因而陷於錯誤，遂依該
    成年成員之指示，於九十五年十月三十一日下午一時十分許
    ，至臺中縣大甲鎮第一商業銀行股份有限公司大甲分行，匯
    款新臺幣三十萬元至該成年人所指示之由陳柏廷所申請臺灣
    郵政股份有限公司神岡社口郵局帳號：000000000
    00000號郵政儲金簿帳戶（該帳戶之存摺、金融卡及密
    碼係由渠母張琇斐持以出賣交付予上開詐欺集團成員，張琇
    斐涉嫌詐欺部分，業經公訴人為不起訴處分確定）內，隨由
    上開詐欺取財集團成年成員將之提領一空。嗣因乙○○查覺
    受騙，報警查悉上情。
二、案經臺中縣警察局豐原分局報請臺灣臺中地方法院檢察署檢
    察官偵查起訴。
    理    由
一、(一)訊據被告甲○○固不否認：曾於上揭時地，申請租用上開
    行動電話門號，並將該門號之SIM卡一枚交付予案外人呂淑
    絹，之後再由案外人呂淑絹將之轉交付予上開詐欺取財集團
    成員。上開詐欺取財集團成年成員隨共同利用該行動電話門
    號，於上開時地，撥打電話向被害人乙○○，以上開詐術，
    詐欺取得上開財物之事實，但矢口否認有何幫助詐欺取財之
    犯行，辯稱：當初係案外人呂淑絹要求其申請租用上開行動
    電話門號，出借予彼使用，其始申請租用上開行動電話門號
    ，並將該行動電話門號之SIM卡一枚交付予案外人呂淑絹。
    其並不知案外人呂淑絹事後會將該行動門號之SIM卡一枚，
    轉交付予上開詐欺取財集團成年成員，用以共同向被害人詐
    取上開財物云云。(二)惟查：１、被害人曾於上開時地，遭上
    開詐欺取財集團成年成員，以被告所申請租用之上開行動電
    話門號，撥打電話予伊後，再以上開詐術，向伊詐得上開財
    物之事實，業經證人即被害人乙○○於本院審理時，結述綦
    詳（參本院卷第三八頁至第四○頁），並有匯款申請書回條
    影本、查詢帳戶最近交易資料、泛亞電信股份有限公司基本
    資料查詢、行動電話服務申請書各一紙，及案外人陳柏廷上
    開帳戶之申請資料、案外人張琇斐之不起訴處分書各一份分
    附於警詢卷第一一頁、第一四頁至第一九頁，及偵查卷第一
    八頁可參。２、被告固辯稱：其並不知案外人呂淑絹事後會
    將該行動門號之SIM卡一枚，轉交付予上開詐欺取財集團成
    年成員，用以向被害人詐取財物云云。然衡以常情，目前詐
    欺取財集團廣為收購或借用他人所申租之行動電話門號，欲
    充作詐欺取財之工具之事實，已廣為電子、平面媒體所一再
    報導，且一般常人均知悉：自政府開放行動電話業務後，市
    場競爭激烈，故一般人申請租用行動電話使用已極為容易與
    便利，除非欲利用所申租之行動電話門號充作犯罪工具，否
    則並無需向他人借用或收購行動電話門號。因此，一般人不
    應隨意將自己所申租之行動電話門號之SIM卡因出借、販售
    而交付予他人，以免日後該行動電話門號遭詐欺取財集團，
    充作詐欺取財之工具之事實。而依被告之年紀、智識（高職
    畢業）及社會歷練，被告又豈會不知：其不應將其所申租之
    上開行動電話門號之SIM卡一枚，任意交付予案外人呂淑絹
    ，事後亦不應全不過問、關心，以免日後該行動電話門號之
    SIM 卡一枚會遭案外人呂淑絹，將之轉交付予詐欺取財集團
    ，作為犯詐欺取財罪之工具之事實？３、況現今詐欺取財集
    團大量收購或借用由他人所申租之行動電話門號，欲充作詐
    欺取財之工具之事實，既已廣為電子、平面媒體所一再報導
    ，且依被告之年紀、智識與社會歷練，應可預知：一般人不
    自行申租行動電話門號使用，反向他人借用或收購行動電話
    門號使用，乃係欲利用所借用或收購之行動電話門號，充作
    詐欺取財工具之用之事實。足見被告仍將其所申租之上開行
    動電話門號之SIM卡一枚，任意交付案外人呂淑絹，事後亦
    全不過問、關惑，致之後再由案外人呂淑絹將之轉交付予上
    開詐欺集團成年成員，應足認其具有幫助不特定之他人詐欺
    取財之不確定犯意甚明。４、綜上所述，被告上開所辯，顯
    係其事後卸責之詞，不足採信，是本件事證明確，被告犯行
    已堪認定。
二、(一)核被告所為，係犯刑法第三十條第一項前段、第三百三十
    九條第一項幫助詐欺取財罪。被告以幫助詐欺取財之意思，
    交付其所申租之上開行動電話門號之SIM卡一枚予案外人呂
    淑絹，之後再由案外人呂淑絹將之轉交付予上開詐欺取財集
    團成年成員，持以共同犯詐欺取財罪之用。稽其所為，係屬
    刑法第三百三十九條第一項詐欺取財罪之幫助犯，應依刑法
    第三十條第二項規定，依詐欺取財正犯之刑減輕之。(二)爰審
    酌：被告正值青壯，高職畢業。其犯罪手段尚屬平和，所為
    已造成檢警追緝上開詐欺取財集團之困難，而被害人所受之
    損害為三十萬元。其迄未能與被害人達成民事和解，暨犯罪
    後否認犯行，態度不佳等一切情狀，量處如主文所示之刑，
    併諭知易科罰金之折算標準。復依中華民國九十六年罪犯減
    刑條例第二條第一項第三款、第七條、第九條規定，減其宣
    告刑二分之一，並諭知易科罰金之折算標準。
據上論斷，應依刑事訴訟法第二百九十九條第一項前段，刑法第
三十條第一項前段、第二項、第三百三十九條第一項、第四十一
條第一項前段，刑法施行法第一條之一第一項、第二條前段，中
華民國九十六年罪犯減刑條例第二條第一項第三款、第七條、第
九條，判決如主文。
本案經檢察官林俊杰到庭執行職務。
中    華    民    國    97    年    2     月    27    日
                    刑事第六庭  審判長法官  洪俊誠
                                      法官  戴博誠
                                      法官  唐敏寶
上正本證明與原本無異。
如不服本判決，應於送達後十日內向本院提出上訴狀（須附繕
本及具體理由），上訴於臺灣高等法院臺中分院。
                                     書記官  賴玉真
中    華    民    國    97    年    2     月    27    日
附錄犯罪科刑法條
刑法第三百三十九條第一項
意圖為自己或第三人不法之所有，以詐術使人將本人或第三人之
物交付者，處五年以下有期徒刑、拘役或科或併科一千元以下罰
金。


司法院資訊處製作；財團法人民間司法改革基金會備份。
